【裁判字號】    97,抗,1016
【裁判日期】    970909
【裁判案由】    聲明異議
【裁判全文】
臺灣高等法院臺中分院刑事裁定          97年度抗字第1016號
抗  告  人
即 受刑 人  甲○○
                    （現於台灣台中戒治所強制戒治中）
上列抗告人因聲明異議案件，不服臺灣台中地方法院中華民國97
年8月6日裁定（97年度聲字第3131號），提起抗告，本院裁定如
下：
    主  文
抗告駁回。
    理  由
一、聲明異議意旨略以：（一）異議人即受刑人（下稱異議人）
    甲○○自民國（下同）九十二年受保護管束期間起，均遵循
    規定事項遵期報到，並有正當穩定工作，惟於九十五年間因
    工作不慎受傷，並曾至多家醫院就診，於手術復健期間因未
    遵照醫師囑咐嘗試工作分擔家計，致受傷病症復發，行動困
    難，生活起居均由女友打理，且未住在戶籍地（因老式公寓
    五樓需爬樓梯），致法院傳票、文卷異議人均未能知悉簽收
    ，而由年邁老父簽收，父親未妥善保管文件，亦未通知異議
    人，致異議人在不知情下遭撤銷假釋。（二）異議人自九十
    二年假釋付保護管束期間，均恪守本分，惟因脊髓病痛折磨
    ，在醫石罔效下，一時偏差，以毒品抑制病痛，再次觸毒實
    非異議人本意，自九十六年八月戒治迄今，異議人深感悔悟
    ，且戒治所內同學亦有未撤銷假釋者，冀鈞院以異議人未遵
    期報到實非本意，且有可憫可恕之實，給予異議人更生自新
    機會云云。
二、原裁定意旨略以：本件異議人甲○○因違反肅清煙毒條例及
    懲治盜匪條例等案件，經法院分別判處應執行有期徒刑三年
    四月、十四年確定，並於八十四年五月二十五日開始執行，
    至九十二年十二月九日因縮短刑期假釋出監，殘刑八年一月
    二十九日，惟聲請人出監後，於保護管束期間，因施用毒品
    案件，經本院以九十五年度毒聲字第一三三五號裁定送觀察
    、勒戒後，認有繼續施用毒品之傾向，再經本院以九十六年
    度毒聲字第一三０四號裁定送戒治處所施以強制戒治；而異
    議人自九十五年十一月起之保護管束期間，復均未遵期至觀
    護人室報到等情，有臺灣高等法院被告前案紀錄表、本院九
    十五年度毒聲字第一三三五號裁定各一件在卷可佐，並經本
    院調取臺灣臺中地方法院檢察署九十三年度執護字第七號異
    議人保護管束執行卷宗審閱無訛。又法務部依上述各情，認
    異議人在保護管束期間內違反保安處分執行法第七十四條之
    二第一款、第二款、第四款規定且情節重大為由，於九十六
    年三月三日以法矯字第０九六０００六一七二號函撤銷假釋
    在案，嗣經臺灣臺中地方法院檢察署檢察官開立九十六年執
    更振字第七一四號指揮執行書令異議人入監執行殘刑，亦經
    本院調閱前開異議人保護管束執行卷宗核閱無誤，且有臺灣
    臺中地方法院檢察署檢察官九十六年度執更振字第七一四號
    執行指揮書一紙在卷可參，則異議人之假釋既經法務部依法
    撤銷，並經臺灣臺中地方法院檢察署檢察官依法執行殘刑，
    其所為指揮命令，尚無不法，又異議人所辯戒治所同儕並未
    撤銷假釋一事，經查係為配合法務部近來針對受觀察、勒戒
    人所提供之美沙酮療法之相關配套措施，惟異議人在實施前
    即入所戒治且尚有未遵期向執行保護管束者報告之違法情事
    ，情節不符並未予以適用，有觀護人電話紀錄一紙在卷可稽
    ，是異議人前開異議顯無理由，爰裁定駁回異議人之聲明異
    議云云。
三、抗告意旨略以：抗告人即受刑人（下稱受刑人）因受病痛之
    折磨，欲以毒品抑制病痛，始施用毒品；又受刑人未能依保
    護管束規定前往報到乃因病所致，並非無故稱病而未去報到
    ；另其家人未傳達法院通知，而遭撤銷假釋，且勒戒所同儕
    與其有同樣情形卻未遭撤銷假釋云云。
四、按刑事訴訟法第四百八十四條規定：受刑人或其法定代理人
    或配偶以檢察官執行之指揮為不當者，得向諭知該裁判之法
    院聲明異議。又保安處分係對受處分人將來之危險性所為拘
    束其身體、自由之處置，以達教化與治療之目的，為刑罰之
    補充制度。假釋出獄者，假釋中付保護管束，屬於保安處分
    之一種，其目的在監督受刑人釋放後之行狀與輔導其適應社
    會生活，期能繼續保持善行。依保安處分執行法第六十四條
    第二項之規定，法務部得於地方法院檢察署置觀護人，專司
    由檢察官指揮執行之保護管束事務，因此受刑人假釋中之保
    護管束事務，自係由檢察官指揮執行。受保護管束人違反保
    護管束規則，情節重大，而撤銷假釋，仍屬刑事裁判執行之
    一環，為廣義之司法行政處分，受保護管束人對於檢察官所
    指揮執行撤銷假釋之原因事實，如有不服，固非不得依刑事
    訴訟法第四百八十四條之規定，俟檢察官指揮執行該假釋撤
    銷後之殘刑時，由受刑人或其法定代理人或配偶向當初諭知
    該刑事裁判之法院，聲明異議以求救濟。至於法務部依保安
    處分執行法撤銷保護管束人假釋之處分，因尚未經檢察官指
    揮執行，即無對該法務部之處分依刑事訴訟法第四百八十四
    條聲明異議之餘地（最高法院九十五年度臺抗字第四四一號
    裁定參照）。另按受保護管束人在保護管束期間內，應遵守
    左列事項：一、保持善良品行，不得與素行不良之人往還。
    二、服從檢察官及執行保護管束者之命令。三、不得對被害
    人、告訴人或告發人尋釁。四、對於身體健康、生活情況及
    工作環境等，每月至少向執行保護管束者報告一次。五、非
    經執行保護管束者許可，不得離開受保護管束地；離開在十
    日以上時，應經檢察官核准；受保護管束人違反前條各款情
    形之一，情節重大者，檢察官得聲請撤銷保護管束或緩刑之
    宣告，保安處分執行法第七十四條之二、第七十四條之三第
    一項分別定有明文。查本件抗告人即受刑人（下稱受刑人）
    甲○○曾因違反肅清煙毒條例及懲治盜匪條例等案件，分別
    經判處有期徒刑三年四月及有期徒刑十四年確定。嗣入監執
    行後經假釋付保護管束，惟於保護管束期間即九十五年間另
    違反毒品危害防制條例案件，假釋遭撤銷，應執行殘刑八年
    一月二十九日，且其前開施用毒品案件，亦經台灣台中地方
    法院以九十五年度毒聲字第一三三五號裁定送觀察、勒戒，
    因認有繼續施用毒品之傾向，復經台灣台中地方法院，以九
    十六年毒聲字第一三０四號裁定送戒治處所施以強制戒治，
    有臺灣高等法院被告前案紀錄表在卷可稽，亦經原審調取臺
    灣臺中地方法院檢察署九十三年度執護字第七號受刑人保護
    管束執行卷宗審閱無訛。又法務部依上述各情，認受刑人在
    保護管束期間內違反保安處分執行法第七十四條之二第一款
    、第二款、第四款規定且情節重大為由，於九十六年三月三
    日以法矯字第０九六０００六一七二號函撤銷假釋在案，嗣
    經臺灣臺中地方法院檢察署檢察官開立九十六年執更振字第
    七一四號指揮執行書令異議人入監執行殘刑，亦經原審調閱
    前開異議人保護管束執行卷宗核閱無誤，且有臺灣臺中地方
    法院檢察署檢察官九十六年度執更振字第七一四號執行指揮
    書一紙在卷可參，則受刑人之假釋既經法務部依法撤銷，並
    經臺灣臺中地方法院檢察署檢察官依法執行殘刑，其所為指
    揮命令，即無不法。準此，原裁定以受刑人之聲明異議並無
    理由而予以裁定駁回，經核於法並無違誤。至受刑人抗告意
    旨雖指稱其係為抑制病痛始施用毒品云云，惟身體病痛應循
    正常醫療途徑，始為正辦，是其此部分所辯，難認有理。又
    受刑人如因病痛無法每月向觀護人報到，何以九十五年八月
    八日開刀後，自九十五年十月一日起至九十六年三月三日撤
    銷假釋為止，均未遵期向觀護人報到，是其此部分所陳，亦
    非可採。另受刑人陳稱戒治所同儕有同樣情形，未遭撤銷假
    釋乙節，經查係為配合法務部近來針對受觀察、勒戒人所提
    供之美沙酮療法之相關配套措施，惟受刑人在實施前即入所
    戒治，且尚有未遵期向執行保護管束者報告之違法情事，情
    節不符並未予以適用，亦有觀護人電話紀錄一紙在卷可稽。
    又受刑人之家人縱未傳達法院通知，然亦非阻卻撤銷假釋之
    原因。綜上，受刑人之抗告，並無理由，應予駁回。
五、據上論結，應依刑事訴訟法第四百十二條，裁定如主文。
中    華    民    國    97    年      9    月    9    日
            刑事第八庭  審判長法  官  羅  得  村
                              法  官  吳  進  發
                              法  官  劉  榮  服
上列正本證明與原本無異。
如不服本裁定，應於裁定送達後五日內向本院提出再抗告狀。
                              書記官  周  巧  屏
中    華    民    國    97    年      9    月    10   日


司法院資訊處製作；財團法人民間司法改革基金會備份。
